臺灣彰化地方法院民事判決　95年度簡上字第96號
上　訴　人　乙○○
訴訟代理人　汪紹銘律師
被 上訴 人　甲○○
　　　　　　丙○
共　　　同
訴訟代理人　許盟志律師
上列當事人間請求辦理移轉所有權登記等事件，上訴人對於中華
民國95年7月25日本院彰化簡易庭94年度彰簡字第363號第一審判
決提起上訴，經本院於民國96年4月25日言詞辯論終結，茲判決
如下：
    主  文
上訴駁回。
第二審訴訟費用由上訴人負擔。
    事實及理由
一、上訴人起訴及上訴主張：
  (1)被上訴人為其父黃課之繼承人，黃課於民國82年9月19日與
    上訴人簽訂「土地分管協議書」（下稱系爭協議書），表示
    願將其所有重測前坐落彰化縣福興鄉○○段第788地號土地
    應有部分10800分之600（下稱系爭土地），移轉2分之1予上
    訴人。
  (2)上訴人依系爭協議書之約定，於95年10月間拆除廚房，停止
    條件已成就，被上訴人為黃課之繼承人，自應依約履行，將
    系爭土地其各應有部分2分之1所有權移轉登記予上訴人。
  (3)系爭協議書第3條約定：「其生效最慢日期為農曆八月底，
    雙方各自準備所須之需要交予代書辦理產權移轉，乙方並同
    時拆除廚房。」，所謂「八月底」係指契約生效之日期，不
    是拆除廚房之日期。
二、被上訴人則以：
    依系爭協議書第3條約定，足見當事人之真意係黃課須於簽
    立系爭協議書當年農曆8月底前準備所須「需要」交代書，
    及上訴人須先行拆除廚房，系爭協議書始生效力。然上訴人
    遲至提起本件上訴後始拆除廚房，未履行上開條件，系爭協
    議書自屬尚未生效等語，資為抗辯。
三、原審對於上訴人之請求，判決上訴人全部敗訴，上訴人不服
    提起上訴，並聲明：(1)原判決廢棄。(2)被上訴人應將坐落彰
    化縣福興鄉○○段第400地號、面積4890.01平方公尺，其中
    各應有部分10800分之150移轉登記予上訴人。(2)第一、二審
    訴訟費用由被上訴人負擔。被上訴人則聲明：(1)上訴駁回。
    (2)第二審訴訟費用由上訴人負擔。
四、得心證之理由：
  (1)上訴人主張伊於82年9月19日與被上訴人之被繼承人黃課簽
    訂系爭協議書，黃課同意移轉系爭土地所有權2分之1予伊，
    嗣伊於95年10月間拆除廚房之事實，業據其提出系爭協議書
    影本一件為證，且為被上訴人所不爭執，固堪信為真實。惟
    被上訴人抗辯稱：依系爭協議書第3條約定，上訴人須於簽
    立系爭協議書當年農曆8月底前拆除廚房，系爭協議書始生
    效力，上訴人遲至95年10月間始拆除廚房，系爭協議書自未
    生效等語。則本件之爭點厥為上訴人於95年10月間始拆除廚
    房是否符合系爭協議書第3條之約定，下分論之。
  (2)經查，系爭協議書第1條約定黃課願將系爭土地所有權移轉
    2分之1予上訴人，系爭協議書第2條約定：「但乙方（即上
    訴人）得將現占有之廚房位置拆除後之水利地，及自鄰居李
    木森住宅之騎樓起算7.75米長後之六尺四方地之位置還予甲
    方（即黃課）使用。」，是足認黃課並非無條件同意將系爭
    土地所有權2分之1移轉予上訴人，而係著眼於得使用上訴人
    所占用廚房等位置土地之利益，始同意為之。
  (3)系爭協議書第3條接續約定：「其生效最慢日期為農曆八月
    底，雙方各自準備所須之需要交予代書辦理產權移轉，乙方
    並同時拆除廚房。」。上訴人雖謂「農曆八月底」係指系爭
    協議書生效日期，非指拆除廚房日期云云。惟解釋意思表示
    ，應探求當事人之真意，不得拘泥於所用之辭句，民法第98
    條定有明文。上揭「農曆八月底」如係指契約生效之日期，
    應當明確，無需約定為「最慢日期」。況且，「最慢…」之
    語法，含有命受話人於指定之期限前為特定行為之意，是系
    爭協議書第3條「其生效最慢日期為農曆八月底」之約定，
    真意應係契約雙方同意於該年農曆8月底之前完成系爭協議
    書第1條、第2條所約定之義務。再者，黃課願以其土地所有
    權交換上訴人之水利地使用利益，顯然迫切需用上訴人占用
    之水利地，若謂系爭協議書第3條係約定契約生效日期，非
    約定契約條件應完成之時限，則上訴人何時拆除廚房，黃課
    何時履行契約，豈非均無任何時限限制，對雙方而言，焉有
    可能為此遙遙無期之等待？是足認當事人之真意顯非如此。
  (4)綜上所述，系爭協議書第3條之約定，雙方真意係指黃課應
    於82年農曆8月底之前，完成辦理產權移轉之準備工作，而
    上訴人亦應於該日期前拆除廚房。然上訴人遲至95年10月始
    拆除廚房，系爭協議書即未生效。從而，上訴人依據系爭協
    議書之契約關係，請求被上訴人將系爭土地其各應有部分10
    800分之150移轉登記予上訴人，為無理由，不應准許。原審
    為被上訴人勝訴之判決，並無不當，上訴意旨指摘原判決不
    當，求予廢棄改判如其聲明所示，為無理由，應駁回其上訴
    。
五、本件事證已臻明確，兩造其餘攻擊或防禦方法，核與判決結
    果無影響，毋庸逐一論述，併此敘明。
六、據上論結，本件上訴為無理由，依民事訴訟法第436條之1第
    3項、第449條第1項、第78條，判決如主文。
中　　華　　民　　國　　96　　年　　5　　月　　9　　日
                民事第二庭    　審判長法　官　康弼周
                                      法  官　陳秋錦
                                      法  官　施錫揮
以上正本係照原本作成。
不得上訴。
中　　華　　民　　國　　96　　年　　5　　月　　9　　日
                            　　　    書記官　黃鏽金
